【裁判字號】    98,司家聲,199
【裁判日期】    980930
【裁判案由】    聲請遺產管理人報酬及費用
【裁判全文】
臺灣新竹地方法院民事裁定           98年度司家聲字第199號
聲  請  人  陳文億律師（即被繼承人甲○○之遺產管理人）
上列聲請人聲請遺產管理人報酬及費用事件，本院裁定如下：
    主  文
聲請人管理被繼承人甲○○遺產之管理報酬為新臺幣貳萬伍仟元
。
聲請程序費用新臺幣伍佰元由被繼承人甲○○之遺產負擔。
    理  由
一本件聲請意旨略以：
(一)緣本院以95年度財管字第24號選定聲請人為被繼承人甲○○之
  遺產管理人。聲請人於民國95年12月20日接任後即於96年1月
  11日聲請本院裁定公示催告被繼承人甲○○之遺產債權人、受
  贈人，及陳明債權或受贈之情形，本院則於96年3月1日以96
  年度家催字第6號裁定之，嗣聲請人接獲上開公示催告裁定後
  ，即於同年3月16日將公示催告裁定刊登於太平洋日報，並查
  明被繼承人甲○○遺留之財產，惟被繼承人甲○○僅遺有新竹
  市○○段411地號土地，權利範圍為100000分之126，暨其上門
  牌號碼為新竹市○○路1050巷288號9樓建物，權利範圍為全部
  ；至於被繼承人甲○○之債權人方面，經查計尚欠新光人壽保
  險股份有限公司抵押貸款本息新臺幣（下同）1,338,259元。
(二)聲請人於辦妥上開程序後，因需進行變賣遺產以清償債務，而
  變賣遺產又須經親屬會議決議，當時各繼承人均已拋棄繼承，
  親屬會議難以召開，乃依民法第1132條規定，向本院聲請變賣
  被繼承人甲○○之上開不動產，嗣經本院於97年7月22日以97
  年度家聲字第400號裁定准予變賣確定在案。而被繼承人甲○
  ○遺留之上開不動產，經案外人新光人壽保險股份有限公司聲
  請本院查封拍賣，目前正經鈞院98年度司執字第4874號拍賣抵
  押物強制執行事件進行拍賣中，第一次拍賣最低價額為
  2,300,000元，因無人應買刻正進行第二次拍賣，其最低價額
  為1,840,000元，是爰依民法第1132條及非訟事件法第166條之
  規定，聲請核定遺產管理人報酬等語。
二按遺產管理人得請求報酬，其數額由親屬會議按其勞力及其與
  被繼承人之關係酌定之；親屬會議不能召開或召開有困難時，
  依法應經親屬會議處理之事項，由有召集權人聲請法院處理之
  。民法第1183條、第1132條第2項前段分別定有明文。又法院
  處理應經親屬會議處理之民法第1183條所定遺產管理人報酬之
  酌定，得調查遺產管理人所為遺產管理事務之繁簡及被繼承人
  之遺產收益狀況，此觀非訟事件法第167條準用第161條第1項
  規定甚明。是就法院選任之遺產管理人之報酬，應按遺產管理
  人與被繼承人之關係、管理事務之繁簡、遺產狀況及其他情形
  斟酌定之。
三經查：
(一)本件被繼承人甲○○於95年4月29日死亡，其依民法第1138條
  所定順序而已知悉之繼承人均已拋棄繼承，惟被繼承人生前遺
  有土地、房屋各一筆，並積欠新光人壽保險股份有限公司抵押
  貸款本息1,338,259元；嗣案外人新光人壽保險股份有限公司
  聲請選任遺產管理人，本院以95年度財管字第24號民事裁定選
  定聲請人為遺產管理人，聲請人業已就任執行職務等情，有聲
  請人提出之本院95年度財管字第24號選任遺產管理人裁定暨確
  定證明書、96年度家催字第6號公示催告裁定、97年度家聲字
  第400號聲請變賣被繼承人遺產裁定、98年度司執字第4874號
  第一次暨第二次拍賣公告、太平洋日報剪報、新光人壽保險股
  份有限公司抵押貸款債權明細等件為證，並經本院依職權調閱
  本院95年度財管字第24號、96年度家催字第6號全案卷宗，核
  閱無訛。故聲請人聲請酌定其擔任被繼承人遺產管理人之報酬
  ，於法尚無不合，應予准許。
(二)又被繼承人甲○○遺留之遺產有新竹市○○段411地號土地一
  筆，權利範圍為100000分之126，及其上門牌號碼為新竹市○
  ○路1050巷288號9樓建物，權利範圍為全部；而前揭不動產目
  前正由本院民事執行處進行第二次拍賣程序，並以184萬元為
  第二次拍賣抵價之事實，有聲請人提出之本院民事執行處98年
  度司執字第4874號拍賣公告乙件附卷可稽，是本件被繼承人所
  有之上開不動產，遺產現值應以184萬元計算為適當。
(三)綜上，本院審酌本件遺產法律關係尚屬單純，惟考量聲請人業
  已為聲請公示催告、登報、查詢被繼承人財產、處理被繼承人
  所遺系爭遺產等管理遺產行為，及聲請人自96年1月間開始處
  理上開事務，迄今系爭遺產尚未終結，處理本件遺產事務之時
  間非短、耗費人力之程度，並參酌被繼承人各該債權人之受償
  權利亦應受保障，及本件如由國有財產局擔任遺產管理人，依
  財政部訂頒之「代管無人承認繼承遺產作業要點」第14點第3
  項規定請求管理遺產報酬之標準不得低於遺產現值1%，暨被繼
  承人甲○○遺留之上開遺產現值為184萬元等一切情狀，認本
  件核予遺產管理人之報酬以25,000元為適當。而前開管理報酬
  ，應由被繼承人甲○○之遺產負擔。
四依非訟事件法第157條、第24條第1項，裁定如主文。
中    華    民    國    98    年    9     月    30    日
                  家事法庭  司法事務官  張淑玲
以上正本係照原本作成
如對本裁定抗告須於裁定送達後10日內向本院提出抗告狀
中    華    民    國    98    年    9     月    30    日
                                書記官  陳德榮


司法院資訊處製作；財團法人民間司法改革基金會備份。
